【裁判字號】    98,台上,2466
【裁判日期】    981224
【裁判案由】    請求分割遺產
【裁判全文】
最高法院民事裁定            九十八年度台上字第二四六六號
上  訴  人  甲○○
            乙○○
共      同
訴訟代理人  林弘明律師
被 上訴 人  丙○○
上列當事人間請求分割遺產事件，上訴人對於中華民國九十八年
六月十日台灣高等法院高雄分院第二審更審判決（九十七年度重
家上更(一)字第一號），提起上訴，本院裁定如下：
    主  文
上訴駁回。
第三審訴訟費用由上訴人負擔。
    理  由
按上訴第三審法院，非以原判決違背法令為理由，不得為之。又
提起上訴，上訴狀內應記載上訴理由，其以民事訴訟法第四百六
十九條所定事由提起第三審上訴者，應於上訴狀內表明：原判決
所違背之法令及其具體內容、暨依訴訟資料合於該違背法令之具
體事實。其依同法第四百六十九條之一規定提起上訴者，並應具
體敘述為從事法之續造、確保裁判之一致性或其他所涉及之法律
見解具有原則上重要性之理由。同法第四百六十七條、第四百七
十條第二項分別定有明文。而依同法第四百六十八條規定，判決
不適用法規或適用不當者，為違背法令；依同法第四百六十九條
規定，判決有該條所列各款情形之一者，為當然違背法令。是當
事人提起第三審上訴，如合併以同法第四百六十九條及第四百六
十九條之一之事由為上訴理由時，其上訴狀或理由書應表明該判
決所違背之法令條項，或有關判例、解釋字號，或成文法以外之
習慣或法理等及其具體內容，暨係依何訴訟資料合於該違背法令
之具體事實，並具體敘述為從事法之續造、確保裁判之一致性或
其他所涉及之法律見解具有原則上重要性之理由。如未依上述方
法表明，或其所表明者與上開法條規定不合時，即難認為已合法
表明上訴理由，其上訴自非合法。本件上訴人對於原判決提起第
三審上訴，雖以該判決違背法令為由，惟核其上訴理由狀所載內
容，係就原審取捨證據、認定事實之職權行使所論斷：兩造之父
張德記、母張徐奎妹死亡後，分別遺有之財產如原判決附表一、
二所示。上訴人雖主張張德記之遺產尚有如原判決附表三所示者
，然其中張德記信託登記於與上訴人同造之第二審上訴人張政吉
、張享富二人（下稱張政吉等二人）名下之不動產部分，雙方已
於民國七十年十月三日合意終止信託關係，張政吉等二人嗣任由
張德記自為管理、繳稅等行為，無從為其等默示承認張德記有信
託物返還權利之推認，張政吉等二人既為時效抗辯，即不得將之
列為應受分配之遺產；其餘部分則未據上訴人舉證證明之，亦不
得列為張德記之遺產。是就兩造與張政吉等二人共同繼承如原判
決附表一、二所示之遺產，應按每人各五分之一分割為適當等情
，指摘為不當，並就原審命為辯論及已論斷者，泛言謂為違法，
而非表明該判決所違背之法令及其具體內容，暨依訴訟資料合於
該違背法令之具體事實，更未具體敘述為從事法之續造、確保裁
判之一致性或其他所涉及之法律見解具有原則上重要性之理由，
難認其已合法表明上訴理由。依首揭說明，應認其上訴為不合法
。
據上論結，本件上訴為不合法。依民事訴訟法第四百八十一條、
第四百四十四條第一項、第九十五條、第七十八條，裁定如主文
。
中    華    民    國  九十八  年   十二   月  二十四  日
                      最高法院民事第七庭
                          審判長法官  劉  福  聲
                                法官  鄭  玉  山
                                法官  黃  義  豐
                                法官  劉  靜  嫻
                                法官  袁  靜  文
      本件正本證明與原本無異
                                      書  記  官
中    華    民    國  九十九  年    一    月    六    日
                                                      v

司法院資訊處製作；財團法人民間司法改革基金會備份。
